臺灣高雄地方法院民事判決　　　　　　 93年度重訴字第128號
原　　　告　丙○○
訴訟代理人　戊○○
　　　　　　庚○○
　　　　　　吳賢明律師
　　　　　　張清雄律師
　　　　　　黃馨儀律師
被　　　告　陸軍第四十三砲兵指揮部
法定代理人　湯家坤
訴訟代理人　洪南屏
　　　　　　吳榮欽
　　　　　　黃宏綱律師
　　　　　　呂富田律師
當事人間請求損害賠償事件，本院民國九十四年三月九日言詞辯
論終結，判決如下：
  　主　　文
原告之訴及假執行之聲請均駁回。
訴訟費用由原告負擔。
    事實及理由
一、原告主張：
（一）原告於民國八十九年間與被告代表即被告所屬國軍二三三
      營站主任乙○○，就被告所屬國軍二三三營站大樹營區（
      下稱大樹營區）、國軍二三三營站之一服務台後庄（莊）
      營區（下稱後庄營區）、國軍二三三營站之二服務台橋頭
      新莊營區（下稱新莊營區）、國軍二三三營站之三服務台
      鳳雄營區（下稱鳳雄營區）簽訂餐飲技術合作契約（下稱
      系爭四份契約），約定契約期間均自八十九年三月一日起
      至九十二年二月二十八日止，原告每月應給付被告每個營
      區之福利金均為新台幣（下同）三千五百元，被告之各個
      營區則須提供場地，由原告經營餐飲服務。詎兩造間因契
      約效力發生爭執，被告所屬之上開營區即分別為八十九年
      五月二日、五月四日、五月四日、五月十四日禁止原告入
      內營業，因被告拒不履行讓被告進入上開營區營業之義務
      ，自應負給付遲延之損害賠償責任，原告遂於九十年三月
      五日以岡山郵局第一二六號存證信函通知被告解除系爭四
      份契約。按，「給付有確定期限者，債務人自期限屆滿時
      起，負遲延責任」、「債務人遲延者，債權人得請求賠償
      因遲延而生之損害。」、「解除權之行使，不妨礙損害賠
      償之請求。」、「損害賠償，除法律另有規定或契約另有
      訂定外，應以填補債權人所受損害及所失利益為限。」，
      民法第二百二十九條第一項、第二百三十一條第一項、第
      二百六十條、第二百十六條分別訂有明文，兩造系爭四份
      契約雖經解除，原告仍得依上開法條之規定，請求被告負
      給付遲延之債務不履行損害賠償責任。
（二）原告因被告拒絕提供場地致無法營業而受有如下之損失：
  １、大樹營區部份：原告於大樹營區之八十九年三月份營業收
      入為二十四萬三千六百四十五元，食材、餐具成本支出為
      九萬六千四百九十四元，工作人員薪資支出為五萬五千元
      ，福利金五千元，交際費五千元，故營業利潤為八萬二千
      一百五十一元；八十九年四月份營業收入為二十三萬四千
      六百八十元，食材、餐具成本支出為九萬三千八百三十三
      元，工作人員薪資支出為五萬五千元，福利金三千五百元
      ，交際費五千元，故營業利潤為七萬七千三百四十七元，
      以上開二個月之營業利潤平均計算，大樹營區平均每月之
      營業利潤應為七萬九千七百四十九元。原告願僅以每月七
      萬元為請求標準，依此計算，原告自八十九年五月一日至
      九十二年二月二十八日（原告於言詞辯論中雖同意以八十
      九年五月三日為計算損害賠償之始日，惟並未就請求之損
      害賠償數額為變更或減縮，故仍列原告原本主張之八十九
      年五月一日為計算始日），共計損失二百三十八萬元。
  ２、後庄營區部份：因原告尚未進入營業即遭被告禁止，故以
      訴外人蔡碧慈（即原告之妻）前於後庄營區之營業情形為
      參考依據。蔡碧慈於後庄營區八十八年七月份營業收入為
      十三萬零六百元，食材、餐具成本支出為四萬六千六百十
      三元，工作人員薪資支出為三萬元，福利金二千元，故營
      業利潤為五萬一千九百八十七元。原告願僅以每月四萬五
      千元為請求標準，依此計算，原告自八十九年三月一日（
      原告於言詞辯論中雖同意以八十九年五月五日為計算損害
      賠償之始日，惟並未就請求之損害賠償數額為變更或減縮
      ，故仍列原告原本主張之八十九年三月一日為計算始日）
      至九十二年二月二十八日，共計損失一百六十二萬元。
  ３、新莊營區：原告於新莊營區八十九年三月份營業收入為三
      十五萬六千三百八十五元，食材、餐具成本支出為十四萬
      三千四百十五元，工作人員薪資支出為七萬二千元，福利
      金為五千元，交際費為六千元，故營業利潤為十二萬九千
      九百七十元；八十九年四月份營業收入為三十六萬四千六
      百元，食材、餐具成本支出為十五萬四千五百六十二元，
      工作人員薪資支出為七萬四千元，福利金三千五百元，交
      際費六千元，故營業利潤為十二萬六千五百三十八元，以
      上開二個月之營業利潤平均計算，新莊營區平均每月之營
      業利潤為十二萬八千二百五十四元。原告願僅以每月十一
      萬元為請求標準，依此計算，原告自八十九年五月一日至
      九十二年二月二十八日（原告於言詞辯論中雖同意以八十
      九年五月五日為計算損害賠償之始日，惟並未就請求之損
      害賠償數額為變更或減縮，故仍列原告原本主張之八十九
      年五月一日為計算始日），共計損失三百七十四萬元。
  ４、鳳雄營區部份：原告於鳳雄營區八十九年三月份營業收入
      為四十七萬一千零三十五元，食材、餐具成本支出為十八
      萬零三百十四元，工作人員薪資支出為八萬七千元，福利
      金為五千元，交際費為六千元，故營業利潤為十九萬二千
      七百二十一元；八十九年四月份營業收入為四十四萬一千
      八百三十五元，食材、餐具成本支出為十七萬零五百三十
      四元，工作人員薪資支出為九萬元，福利金三千五百元，
      交際費六千元，故營業利潤為十七萬一千八百零一元，以
      上開二個月平均計算，鳳雄營區平均每月之營業利潤為十
      八萬二千二百六十一元。原告願僅以每月十五萬元為請求
      標準，依此計算，原告自八十九年五月一日至九十二年二
      月二十八日（原告於言詞辯論中雖同意以八十九年五月十
      四日為計算損害賠償之始日，惟並未就請求之損害賠償數
      額為變更，故仍列原告原本主張之八十九年五月一日為計
      算始日），共計損失五百十萬元。
  ５、原告上開營業損失金額合計共為一千二百八十四萬元，爰
      就其中一千二百六十一萬二千四百九十九元之部分請求被
      告賠償，其餘不請求。
（三）爰依上揭所述之債務不履行法律關係請求被告賠償一千二
      百六十一萬二千四百九十九元等語。並聲明：被告應給付
      原告一千二百六十一萬二千四百九十九元，及自起訴狀繕
      本送達翌日起至清償日止，按年息百分之五計算利息；並
      陳明願供擔保，請求准予宣告假執行。
二、被告則以：
（一）原告並非與被告即營站之指揮部簽約，而係與無權代理被
      告簽約之營站主任乙○○簽訂系爭四份契約，被告不承認
      乙○○無權代理所簽訂之系爭四份契約之效力，故系爭四
      份契約對被告即不生效力，原告不得依據不生效力之系爭
      四份契約向原告請求債務不履行之損害賠償。
  １、兩造間簽訂系爭四份契約之情形如下：被告於與原告簽訂
      系爭四份契約前，於八十七年四月二十五日、八十八年一
      月十四日曾分別就被告所屬之大樹營區及後庄營區，與訴
      外人即原告之前妻蔡碧慈簽訂期間分別為八十七年六月一
      日起至九十年五月三十一日止、八十八年七月一日起至八
      十九年七月一日止之熱食部技術合作契約。上開契約因政
      府採購法及下段所述之相關法規頒布致有不合法之處，且
      被告指揮部即將移防，所屬二三三營站將裁撤為二三二營
      站之服務台，故被告指揮部乃命訴外人即被告所屬之指揮
      部福利官甲○○著手修約，甲○○乃於八十九年二月十八
      日草擬新和約之草約簽請由被告指揮官加以核准；甲○○
      於草約經指揮官核准後即將上開修約草約口頭告知原告內
      容並影印後交予原告參考。詎原告竟私自修改經被告指揮
      官核定之草約內容，並將草約原擬定之一年契約期限修改
      為三年後，於八十九年二月二十五日修約作業協調會之會
      議中提出，並偽稱系爭四份契約係其由指揮部拿過來的，
      係已由被告指揮部核准擬訂之草約，並交予二三三營站主
      任乙○○催促其簽字，因乙○○對契約內容及其是否有權
      代理被告簽約存有疑慮而拒絕簽名，原告即當場打電話找
      甲○○，利用甲○○即將離職而未參加協調會，且不知其
      簽請指揮官核定之草約已遭原告修改，而在電話中告知乙
      ○○系爭契約已經簽給指揮官批過了，致乙○○陷於錯誤
      以為系爭四份契約即係被告指揮官核定之草約，而於八十
      九年二月二十九日與原告簽定系爭四份契約。
  ２、兩造於簽訂系爭四份契約簽訂前，政府採購法已於八十八
      年五月二十七日施行，依該法第三條之規定政府機關辦理
      採購均須依該法之規定，國防部為配合政府採購法之施行
      ，於八十八年七月二十六日依政府採購法轉頒「國軍營區
      福利站服務部門暨委商經營暫行規定」，該規定明文規定
      ：「... 肆、委商經營要點：一、辦理權責：由營區指揮
      部辦理；未編設監審人員單位，由其上級單位派員辦理招
      商事宜，有關招商合約訂定均由上級單位審查及核定。二
      、招商作業：以公開招標為原則，採最高標或合理標決標
      ；若地區商源不足，則採比議價方式，有關作業參照軍事
      機關軍品採購作業相關規定辦理。....。七、一般規定..
      ..。(三)本案自八十八年七月一日起實施。....。」，依上
      開規定之明文規定，營區福利站所附設之服務部門，係由
      營區指揮部負責辦理有關招商及合約之訂定，相關之合約
      均須由指揮部及上級單位審查及核定，並且須以公開招標
      並委商經營為原則，因此，系爭四份契約之簽訂，自應由
      被告指揮部依政府採購法及上揭規定採公開招標之方式辦
      理，否則依民法第七十三條之規定即為無效。故被告自不
      可能同意營站主任乙○○與原告私下另訂新約。
  ３、國防部福利總處於六十六年十月二十六日令頒之「國軍營
      區福利站設置管理實施規定」，規定：「參、....：一、
      國軍福利工作為各級指揮官之職責，各級政戰部門負責政
      策掌握，以及計劃、建議、協調與督導。二、營區福利站
      為自給自足單位，所隸之營區指揮官負經費盈虧責任。..
      . 」、「肆、國軍營區福利站之設置：... 三、營站組織
      ：(一)國軍營區福利站係營區任務編組單位，在組織體系上
      隸屬營區指揮部督導，在作業方面則受福利總處暨各軍種
      福利處之指導。(二)人員編組：1.營站主任：由營區指揮部
      核派現役軍官兼任。... 」、「伍、營站業務職掌劃分：
      ... 二、營站主任之職責：(一)承營區指揮官之命，受政戰
      主任督導，負責營站成敗之責。」、「柒、營站作業準據
      ：一營站進貨：(一)營站所有福利品，均須經福利品審查會
      議決通過簽請營區指揮官核准始能申購。.. (四)營站或服
      務部門不得私自議進任何品項，否則視為嚴重違犯營站紀
      律。」。其後國防部為配合政府採購法於八十八年五月二
      十七日之施行，所核定之「國軍營區福利站設置管理實施
      規定」各篇章之條文，除上開規定外，另規定：「參、..
      ..。四、營區福利站所附設之服務部門，由營區指揮部依
      官兵實際需求設置，以公開招標並採委商經營（共營）為
      原則....。」、「肆、國軍營區福利站（服務台）之設置
      ：...。一、營站設置之申請：.... (二)營區指揮部應指派
      品德操守良好，服務熱忱之軍官兼任營站主任，負責公文
      層轉、內部管理、安全維護及一般行政事項工作。....。
      」、「伍、營站業務職掌劃：.... 二、營站主任之職責
      ：承營區指揮官之命，受政戰主管督導，負責公文層轉及
      營站管理之責。....。」等規定。由以上規定及上述「國
      軍營區福利站服務部門暨委商經營暫行規定」可知，國軍
      二二三營站及其所屬之上開服務台，僅係隸屬於被告指揮
      部下之內部任務編組單位，並不能做為私法上之權利義務
      主體，營站主任係由營區指揮部指派軍官兼任，只有承營
      區指揮官之命，負公文層轉及營站管理之權責而已，營站
      所有福利品之進貨，亦均須事先簽請營區指揮官核准，不
      得私自議進任何品項，是以代理營區指揮部簽約之事，自
      難例外，除非事先簽請營區指揮官核准，營站主任並無代
      理營區指揮部與民間廠商簽約之權。而與原告簽訂系爭四
      份契約之營站主任乙○○，於與原告簽約之前並未將系爭
      四份契約簽請被告營區指揮官核准，其無代理被告簽訂契
      約之權限自明，被告既拒絕承認，系爭四份契約對被告自
      不生效力。
（二）按，「法律行為，不依法定方式者，無效。」，民法第七
      十三條前段定有明文。查，政府採購法業於八十七年五月
      二十七日公布，並自公布後一年施行，依該法第三條規定
      ：「政府機關、公立學校、公營事業（以下簡稱機關）辦
      理採購，依本法之規定。本法未規定者，適用其他法律之
      規定。」，而依上所述，國防部為配合政府採購法之施行
      並令頒「國軍營區福利站服務部門暨委商經營暫行規定」
      ，並明定該規定於八十八年七月一日實施。依政府採購法
      及上開規定之上述規定，營區福利站所附設之服務部門之
      採購，自應以公開招標之方式為之，系爭四份契約係於八
      十九年二月二十九日所簽訂，自有政府採購法及上揭暫行
      規定之適用，惟系爭四份契約均未經公開招標之方式辦理
      ，亦應屬無效。
（三）再按，「因被詐欺，而為意思表示者，表意人得撤銷其意
      思表示」、「因侵權行為而對於被害人取得債權者，被害
      人對該債權之廢止請求權，雖因時效而消滅，仍得拒絕履
      行。」，民法第九十二條第一項前段、第一百九十八條定
      定有明文。原告私自修改被告指揮官核定之草約，使營站
      主任乙○○陷於錯誤，而代理被告簽約，係因詐欺而取得
      之債權，是以，縱認系爭四份契約為有效，且乙○○有權
      代理被告簽約，依上開法條之規定，被告仍得撤銷契約及
      及拒絕履行。
（四）再者，原告就其所受損害額之主張，僅提出其自行以手寫
      之單據及收支明細為證，上開單據係屬私文書，被告否認
      其真正，而原告又未另就其確受有損害舉證以實其說，自
      不足以認為其受有何營業損失。
（五）綜上所述，原告之請求為無理由等語置辯。並聲明：原告
      之訴駁回；如受不利之判決，願供擔保請准宣告免予假執
      行。
三、兩造不爭執之事項：
　　原告於八十九年與被告所屬國軍二三三營站主任乙○○就被
    告所屬之大樹營區、後庄營區、新莊營區及鳳雄營區簽訂系
    爭四份契約，約定契約期間均自八十九年三月一日起至九十
    二年二月二十八日止，原告每月應給付被告每個營區之福利
    金均為三千五百元，被告之各個營區則須提供場地，由原告
    經營提供餐飲服務。
四、得心證之理由：
　　本件首應審理之重點應在於系爭四份契約是否有為有效及縱
    認系爭四份契約為有效，是否得認定原告確受有損害之爭點
    上。玆分述如下：
（一）被告抗辯兩造簽訂之系爭四份契約對被告不生效力之抗辯
      為可採：國軍營區福利站之有關招商及合約訂定等事宜，
      必須由營區指揮部簽約，或經營區指揮部授與代理權之人
      以營區指揮部之名義簽約；且於簽約後尚須經指揮部指揮
      官之核准後，始生效力。茲敘明理由如下：
  １、按，國防部福利總處於六十六年十月二十六日令頒之「國
      軍營區福利站設置管理實施規定」，係規定為：「參、..
      ..：一、國軍福利工作為各級指揮官之職責，各級政戰部
      門負責政策掌握，以及計劃、建議、協調與督導。二、營
      區福利站為自給自足單位，所隸之營區指揮官負經費盈虧
      責任。... 」、「肆、國軍營區福利站之設置：... 三、
      營站組織：(一)國軍營區福利站係營區任務編組單位，在組
      織體系上隸屬營區指揮部督導，在作業方面則受福利總處
      暨各軍種福利處之指導。(二)人員編組：1.營站主任：由營
      區指揮部核派現役軍官兼任。... 」、「伍、營站業務職
      掌劃分：... 二、營站主任之職責：(一)承營區指揮官之命
      ，受政戰主任督導，負責營站成敗之責。」、「柒、營站
      作業準據：一營站進貨：(一)營站所有福利品，均須經福利
      品審查會議決通過簽請營區指揮官核准始能申購。... (四)
      營站或服務部門不得私自議進任何品項，否則視為嚴重違
      犯營站紀律。」（參見本院卷第一八五頁）；次按，兩造
      於簽訂系爭四份契約簽訂前，政府採購法已於八十八年五
      月二十七日施行，依該法第三條之規定政府機關辦理採購
      ，均須依該法之規定，國防部為配合政府採購法之施行，
      亦於八十八年七月二十六日依政府採購法轉頒「國軍營區
      福利站服務部門暨委商經營暫行規定」，該規定明文規定
      ：「... 肆、委商經營要點：一、辦理權責：由營區指揮
      部辦理；未編設監審人員單位，由其上級單位派員辦理招
      商事宜，有關招商合約訂定均由上級單位審查及核定。二
      、招商作業：以公開招標為原則，採最高標或合理標決標
      ；若地區商源不足，則採比議價方式，有關作業參照軍事
      機關軍品採購作業相關規定辦理。....。七、一般規定
      .... 。(三)本案自八十八年七月一日起實施。....。」（
      參見本院卷第六八頁）；再按，嗣後國防部為配合政府採
      購法於八十八年五月二十七日之施行，所核定之「國軍營
      區福利站設置管理實施規定」各篇章之條文，除上述國防
      部福利總處於六十六年十月二十六日令頒之「國軍營區福
      利站設置管理實施規定」之上開該規定外，另規定：「參
      、.... ：....。四、營區福利站所附設之服務部門，由
      營區指揮部依官兵實際需求設置，以公開招標並採委商經
      營（共營）為原則....。」、「肆、國軍營區福利站（服
      務台）之設置：....。一、營站設置之申請：.... (二)營
      區指揮部應指派品德操守良好，服務熱忱之軍官兼任營站
      主任，負責公文層轉、內部管理、安全維護及一般行政事
      項工作。...。」、「伍、營站業務職掌劃：.... 二、營
      站主任之職責：承營區指揮官之命，受政戰主管督導，負
      責公文層轉及營站管理之責。....。」（參見本院卷第一
      九二頁），有原告提出之上開規定條文在卷可查。由上開
      條文之規定可知，國軍營區福利站係由營區指揮部設置及
      督導，委商經營等相關事項，須由指揮部辦理及以指揮部
      之名義簽約；而國軍二二三營站及其所屬之上開服務台，
      則僅係隸屬於被告指揮部下之內部任務編組單位，營站主
      任只有承營區指揮官之命負公文層轉及營站管理之權責而
      已，故營站主任自不得逕以營站名義與民間廠商簽約。故
      本件原告自應與被告即指揮部簽訂系爭四份契約，始為合
      法；惟原告卻係與二二三營站之主任營站主任乙○○簽約
      ，其簽約之程序及對象與上開規定不符，即非合法，因此
      除非事後經過營區指揮部核准，可認為營區指揮部已事後
      承認其效力，否則即無法對營區指揮部發生效力，然本件
      營區指揮部即被告已表明不承認系爭四份契約之效力，原
      告自不得對被告主張系爭四份契約已合法生效。
  ２、系爭四份契約並未經被告指揮部指揮官事先授權或事後核
      准：
    (1)系爭四份契約書係由原告逕與營站主任乙○○以二三三營
      站之名義簽約，而並非以被告名義簽訂，且系爭契約並未
      經被告指揮部核准而並未蓋用被告之關防印信等情，有原
      告提出之系爭四份契約在卷可稽（參見本院卷九八頁）。
    (2)系爭四份契約書上雖無被告關防印信，惟倘曾經經過被告
      事先授權或事後核准，系爭四份契約仍為有效。然查：
      訴外人甲○○即被告所屬之指揮部福利官，於八十九年二
      月十八日簽請被告指揮官核准之修約草約簽呈中，已於簽
      呈說明欄第三點載明：「本部於雙方正式簽約前將先行與
      廠商舉行協調會，....；正式簽約時間與相關事宜待協調
      會後，再另案上簽。」等語，有被告提出之八十九年二月
      十八日政戰綜合科甲○○承辦簽呈一份在卷可稽（參見本
      院卷第二四三頁），依上開簽呈之內容可知，被告指揮官
      核准者，僅為甲○○所提之修約草案，而正式之契約需待
      雙方舉行協調會討論後，由甲○○再上呈被告指揮部核准
      ，始得正式簽約，故原告與乙○○於八十九年二月二十九
      日簽訂之系爭四份契約（無論該契約是否如被告所抗辯係
      原告自行修改後簽訂），並未經被告指揮官授權或核准，
      自足認定。何況證人甲○○亦於本院審理中到庭結證稱
      ，就與原告簽訂系爭四份契約一事，因其主觀以為由營站
      處理即可，因此沒有另外再報告指揮官等語（參見本院第
      三百五十八頁以下之九十四年一月二十六日言詞辯論筆錄
      ）；證人即被告當時負責督導簽約之政戰主任丁○○亦到
      庭結證稱：「（你於八十九年二月二十九日早上指示乙○
      ○與原告簽約，此項指示是否曾上報或上簽指揮官而事先
      得到指揮官許可？）沒有，我就自己去做了。」、「（乙
      ○○與原告於八十九年二月二十九日簽訂系爭四份契約後
      ，是否曾上報或上簽指揮官並得到指揮官事後之核准？）
      沒有。」等語（參見本院第三百二十五頁以下之九十二年
      十二月二十三日言詞辯論筆錄）；證人乙○○亦到庭結證
      稱：「（你與原告丙○○於八十九年二月二十九日簽訂系
      爭四份契約後，是否曾上報或上簽指揮官並得到指揮官之
      核准？）沒有，這部分不是我的業務，所以我沒有往上簽
      ... 」等語（參見同上之本院九十四年一月二十六日言詞
      辯論筆錄），故原告與乙○○簽訂之系爭四份契約未經被
      告事先授權或事後核准等情，足可認定。
    (3)另證人己○○，即於八十九年三月間與原告同時向被告承
      包洗衣部契約之人，亦到庭結證稱：「福利官把契約拿給
      我們，由我們與福利官由在場的主任、政戰官在場見證的
      情形下，由我和福利官簽約。我們是跟福利官簽約，福利
      官是誰我們不管。」、「（你們以及簽的約是否都還要經
      過指揮官核准？）是的，每一份最後還是要簽給指揮官核
      准才可以，我那邊做好幾年了，換過二次約，每一次都要
      月九日言詞辯論筆錄），亦可佐證被告與民間廠商簽訂契
      約皆須經被告指揮部核准後，契約始生效力。
    (4)另依原告於八十九年二月二十五日與被告所召開之熱食部
      修約作業協調會會議記錄，第參大點之三「熱食部老闆報
      告」（一）及（四）點所載，原告於上開協調會議中曾發
      言：「... 熱食部所販賣之品項價格已呈給指揮部沒有帶
      過來，指揮部都已審查過，沒有問題，改天再跟指揮部拿
      來公佈。... 」、「希望契約能立刻簽字，....，我已經
      與指揮部那邊報告過了，只要我們這邊簽個字就可以了，
      若有問題我再向指揮部協調，... 」等語，有原告所不爭
      執之會議記錄在卷可稽（參見本院卷第七六頁），依原告
      之上開發言內容之「... 已呈給指揮部沒有帶過來，指揮
      部都已審查過，... 」、「....，我已經與指揮部那邊報
      告過了，只要我們這邊簽個字就可以了，若有問題我再向
      指揮部協調，... 」等語可知，原告顯明知簽訂系爭四份
      契約之內容及效力，均須由指揮部為之且須經過指揮部之
      核准，否則契約即無法成立生效，否則應不致有上開發言
      之內容。
  ３、再者，被告係屬行政機關，行政機關對外為行政行為或私
      法行為，均有其一定之法定程序，不得任意改變，且係以
      指揮官為法定代理人，指揮官始為代表人，其意思表示始
      得代表機關及做成最後之決定，因此其雖得授權其所屬之
      下級屬官以機關名義對外代表機關簽訂契約，惟下級屬官
      所簽訂之契約內容，仍須經指揮官最後之同意，始得認為
      生效，而不得由下級屬官私自作成或變更。經查，甲○○
      承辦之八十九年二月十八日上開簽呈已載明正式簽約時間
      與相關事宜待協調會後，再另案上簽，而被告指揮官於上
      開簽呈中亦僅批「如擬」，是以，被告並未授權甲○○就
      修正後之契約有簽約之權限，至為顯明。
  ４、綜上所述，國軍營區福利站之有關招商及合約訂定等事項
      ，必須由營區指揮部簽約，或經營區指揮部授與代理權之
      人以營區指揮部之名義簽約；且於簽約後尚須經指揮部指
      揮官之核准後，始生效力。然本件原告係逕與營站主任乙
      ○○以二三三營站之名義簽約，而並非以被告之名義簽訂
      ，且營站主任乙○○與原告簽訂系爭四份契約，並未經被
      告指揮部指揮官事先授權或事後核准，而被告已於本院審
      中表明拒絕承認系爭四份契約之效力，則系爭四份契約對
      被告自不生效力。
（二）縱認系爭四份契約為有效，原告亦未舉證證明其確受有上
      開金額之損害：
  １、按，「當事人主張有利於己之事實者，就其事實有舉證之
      責任。」、「私文書，應由舉證人證其真正，但他造於其
      真正無爭執者，不在此限。」，民事訴訟法第二百七十七
      條第一項前段及第三百五十七條定有明文。次按，「請求
      履行債務之訴，除被告自認原告所主張債權發生原因之事
      實外，應先由原告就其主張此項事實，負舉證之責任，必
      須證明其為真實後，被告於其抗辯事實，始應負證明之責
      任，此為舉證責任分擔之原則。」，有最高法院四十三年
      台上字第三七七號判例之意旨可資參照。
  ２、經查，原告主張受有一千二百八十四萬元之營業損失，而
      請求被告賠償其中之一千二百六十一萬二千四百九十九元
      ，係僅提出其所自行書寫、計算之營業統計表、成本統計
      表共十四份為證，然為被告所否認，是依上揭舉證責任分
      配之規定及原則，自不足以做為證明其確受有上開損害之
      證明，故原告自應就其受有上開損害部份另舉證證明之，
      然原告並未另提出其他證據證明之。而經本院向財政部台
      灣省南區國稅局岡山稽徵所函查：「原告及其妻葉碧慈是
      否曾合併或單獨申報八十七年度至九十二年度之綜合所得
      稅？如其曾申報綜合所得稅，則其所申報之上開各年度綜
      合所得稅中之營利事業所得部分各為多少金額？」後，該
      所雖函覆稱：「陳君除八十八年度未申報綜合所得稅外，
      八十七至九十二年度皆與其配偶蔡碧慈合併申報。其所申
      報之營利所得八十七年度為四千七百九十四元；八十九年
      度為六萬零四百四十五元；九十年度為四萬二千二百零七
      元；九十一年度未申報營利所得。」等語，有財政部台灣
      省南區國稅局岡山稽徵所九十三年十二月六日南區國稅岡
      山二字第０九三００五四七三五號函一份附卷可稽。然經
      審閱該局所附原告自八十七年至九十二年度綜合所得稅申
      報書及綜合所得稅核定通知書後，其中僅有葉碧慈於八十
      七年度申報核定之國軍綜合財物處所得額二萬五千四百八
      十八元之薪資資料一筆，至於原告所申報之上開所得則均
      為其投資上市及未上市股票台苯、華新、聲寶、大同、中
      鋼等股票之股利所得，而無任何關於經營上開或其他營業
      之營利事業所得申報資料，是依上開資料，亦無從認定原
      告確受有如其所主張之上開損失。
  ３、另原告雖主張其所經營之上述四個營區熱食部，為封閉性
      市場之獨占事業，係官兵在營區內消費之唯一管道，營業
      額相當高且固定；並提出被告所屬之第八軍團所屬之其他
      營站熱食部招標得標金額明細表一份為證，而主張其他營
      站之招標金額高達每月十餘萬元至二十八萬餘元之高，益
      可見經營熱食部有相當高之利潤，並聲請調查被告福利金
      之收取之標準及計算方式等語。惟查，第八軍團所屬之其
      他營站之招標金額係高達每月十餘萬元至二十八萬餘之高
      ，而本件原告與被告簽訂之系爭四份契約之福利金係低至
      每月只有三千五百元，兩者相差懸殊，足見於被告營站經
      營熱食部，並無利潤可言，否則系爭四份契約約定之福利
      金即不至低至每月只有三千五百元；另招標金額僅為投資
      成本，經營是否能過獲利，仍須視個人之經營能力而定，
      否則豈非認為只要曾出價得標工程或取得經營權，即可永
      遠賺錢而不會虧損，故原告主張由招標金額之高低，即可
      認定原告確實受有上開損害賠償金額云云，自不可採。
（三）綜上所述，系爭四份契約並未合法生效，且縱認為已成立
      生效，原告亦未舉證其受有損害。從而，原告依債務不履
      之行法律關係請求被告給付一千二百六十一萬二千四百九
      十九元，及自起訴狀繕本送達翌日即九十三年三月十二日
      起至清償日止，按年息百分之五計算利息，為無理由，應
      予駁回。
五、原告之訴既經駁回，則其假執行之聲請，即失所依附，應併
    予駁回。
六、本件事證已臻明確，兩造其餘主張及攻擊防禦方法與證據，
    經核均予判決結果無涉，爰不一一贅述。
七、據上論結：原告之訴為無理由，依民事訴訟法第78條，判決
    如主文。
中　　華　　民　　國　　94　　年　　3 　　月　　23　　日
                臺灣高雄地方法院民事鳳山分庭
                    法      官  郭文通
正本係照原本作成。
如對本判決上訴，須於判決送達後20日內向本院提出上訴狀。
中　　華　　民　　國　　94　　年　　3 　　月　　23　　日
                    法院書記官  陳怡如
